【裁判字號】    89,自,107
【裁判日期】    890710
【裁判案由】    偽造文書等
【裁判全文】
臺灣板橋地方法院刑事裁定                          八十九年度自字第一七號
    自  訴  人  丙○○
    被      告  乙○○
                甲○○
右列被告因偽造文書案件，經自訴人提起自訴，本院裁定如左：
    主  文
自訴駁回。
    理  由
一、按法院或受命法官於自訴案件之第一次審判期日前訊問及調查結果，如認案件有
    刑事訴訟法第二百五十二條至第二百五十四條之情形者，得以裁定駁回其自訴，
    同法第三百二十六條第三項定有明文。
二、本件自訴意旨略稱：自訴人前向被告設立之聯邦商業銀行股份有限公司（以下簡
    稱聯邦銀行）借貸購買汽車，嗣因經商失敗，尚欠款新台幣（下同）六萬四千二
    百九十元，而自訴人因經濟困難，僅能小額清償，詎被告竟基於共同偽造文書之
    犯意聯絡，偽稱自訴人「有隱匿財產情事」，並於八十八年五月間向本院聲請假
    扣押自訴人所有之房屋，因認被告等共同犯有刑法第二百十條、第二百一十六條
    之罪嫌云云。
三、按刑法處罰偽造文書罪之主旨，所以保護文書之實質的真正，不僅作成之名義人
    須出於虛捏或假冒，即文書之內容，亦必出於虛構，始負偽造之責任；且刑法第
    二百十條之偽造私文書，以無制作權人而捏造他人名義制作該文書為構成要件，
    如行為人對於此種文書本有制作權，縱令其制作之內容虛偽，且涉及他人之權利
    ，除合於同法第二百十五條之規定，應依該條處罰外，尚難論以首開法條之罪（
    最高法院二十年上字第一０五０號、三十一年上字第二一二四號判例要旨參照）
    。訊據被告甲○○堅決否認有何前開犯行，辯稱：自訴人向銀行申請汽車貸款，
    嗣未清償，乃依合法程序向法院申請假扣押，程序並無缺失，況且自訴人現已還
    清，業已撤銷假扣押查封，並無偽造文書犯意等語。經查自訴人於八十六年八月
    十九日向被告所設立之聯邦銀行借款十七萬元，約定期限二年，每期攤還八千六
    百五十三元，利息並按年息百分之二十計算，迄八十七年十二月十九日起自訴人
    欠款本金六萬四千二百九十元未還，被告乃以聯邦銀行名義向本院申請實施假扣
    押，並經本院於八十八年五月五日以八十八年度裁全天字第一八五八號裁定准予
    假扣押等情，此為自訴人與被告甲○○一致供承在卷，並經本院依職權調閱八十
    八年度裁全天字第一八五八號執行卷查明屬實，是本件自訴人確有前開借款未還
    之事實，而被告依借款契約書之民事法律關係，為保全債權乃提供擔保向法院申
    請強制執行，於法有據，且其據以製作之民事假扣押聲請狀，其等並非無制作權
    之人，是核與刑法偽造文書罪之構成要件不符，而該聲請狀上亦無記載自訴人有
    何隱匿財產情事，有該聲請狀附卷可證，自訴人遽以被告偽造其有「隱匿財產情
    事」，而向法院聲請假扣押係涉犯偽造文書云云，應係對於本院八十八年度裁全
    天字第一八五八號民事裁定書法律用語之誤認，是自訴人指訴被告涉犯前開罪嫌
    ，核與刑法所訂之行使偽造文書罪之構成要件不相符，則依刑法罪刑法定原則，
    自無從據以認定被告本件犯行。此外，復查無其他積極證據足認被告有何前開犯
    行，是本件被告等犯罪嫌疑顯有不足，揆諸前揭說明，應以裁定駁回本件自訴。
據上論斷，應依刑事訴訟法第三百二十六條第三項、第二百五十二條第十款，裁定如
主文。
中      華      民      國      八十九      年    七      月    十      日
                                      臺灣板橋地方法院刑事第六庭
                                          法  官  徐  蘭  萍
右正本證明與原本無異
如不服本裁定應於送達後五日內向本院提出抗告狀
                                          書記官  藍  淑  芬
中      華      民      國      八十九      年    七      月    二十五  日


司法院資訊處製作；財團法人民間司法改革基金會備份。
